【裁判字號】    97,訴緝,241
【裁判日期】    971204
【裁判案由】    強盜等
【裁判全文】
臺灣板橋地方法院刑事判決             97年度訴緝字第241號
公  訴  人  臺灣板橋地方法院檢察署檢察官
被      告  乙○○
選任辯護人  彭安國  律師
上列被告因強盜案件，經檢察官提起公訴（95年度偵字第24416
號、96年度偵字第2995號），本院判決如下：
    主  文
乙○○結夥三人以上攜帶兇器強盜，處有期徒刑柒年肆月。
    事  實
一、乙○○因積欠地下錢莊債務，遂鋌而走險，與郭國忠（業經
    本院以97年度訴緝字第151 號審結）、綽號「小胖」、「小
    毛」等年籍真實姓名不詳之成年人，基於意圖為自己不法所
    有之強盜犯意聯絡，先由某不詳地下錢莊人員擇定位在臺北
    市○○○路7 號7 樓之「甲○○整型診所」為作案目標，郭
    國忠遂於民國95年9 月5 日前往該診所佯裝為其親人預約翌
    日（即6 日）上午9 時30分之門診，以便翌日入內強盜。嗣
    於95年9 月6 日上午8 時50分許，郭國忠偕某不詳地下錢莊
    人員、而乙○○則與綽號「小胖」、「小毛」等地下錢莊人
    員前往上開診所前會合，並由郭國忠提供客觀上足以對人之
    生命、身體造成危險之兇器開山刀2 把及膠帶等物，供乙○
    ○、「小毛」等人使用，旋在該診所前停放之機車等候。見
    任職該診所護士之林淑芳抵達診所開啟鐵捲門，並進入診所
    內，旋夥同乙○○、「小毛」一同進入診所內，以開山刀抵
    住林淑芳，命林淑芳拉下鐵捲門，進入病房休息室，郭國忠
    即以上述膠帶綑綁林淑芳之雙手、雙腳，並封住其嘴巴，而
    對林淑芳施以強暴，再由「小毛」負責看守林淑芳，郭國忠
    、乙○○則在診所內等候醫師甲○○入內上班，9 時15分許
    ，甲○○推開診所大門進入，郭國忠旋即持開山刀抵住甲○
    ○，並持上述膠帶綑綁甲○○之雙手、雙腳而對甲○○施以
    強暴後，即由乙○○負責看守甲○○。郭國忠見林淑芳與甲
    ○○已無法抗拒，遂將甲○○帶往辦公室，對甲○○恫稱：
    「知道你家住哪裡，如果報案就拿槍把你們打掉」等語，命
    甲○○取出存摺，甲○○遂將其所有之第一商業銀行光復分
    行存摺交予郭國忠，郭國忠遂以電話聯絡在外接應之地下錢
    莊人員自第一銀行將空白取款單送至診所後，即恫稱：「銀
    行若有照會要配合，如果領不到錢就殺人」等語，命甲○○
    在該取款單提寫取款金額為新台幣（下同）300 萬元，並蓋
    妥取款印鑑後，郭國忠旋將該填妥之取款單交予在外接應之
    地下錢莊人員，再由不知情之馮祐村（業經本院以96年度訴
    字第571 號判決無罪在案）持甲○○之存摺及填妥之取款單
    向第一銀行光復分行臨櫃取款得手，經郭國忠確認款項得手
    ，即電話通知乙○○及「小毛」逃離現場。
二、案經臺北縣政府警察局海山分局報告臺灣板橋地方法院檢察
    署檢察官偵查起訴。
    理  由
一、訊據被告乙○○於本院審理中就其夥同被告乙○○及「小毛
    」、「小胖」等地下錢莊人員，持預藏之開山刀、膠帶等物
    ，前往被害人甲○○所經營之「甲○○整型診所」，強行壓
    制護士林淑芳與醫師甲○○，並向甲○○施加恐嚇，使甲○
    ○致使不能抗拒而依被告郭國忠之指示填寫金額為300 萬元
    之提款單並蓋用取款印鑑，交由被告郭國忠轉交在外接應之
    地下錢莊人員，利用不知情之馮祐村前往第一銀行取款之犯
    罪事實，均已坦承不諱，核與其於警詢、偵查中所為供述一
    致，且與共同被告郭國忠於本院審理中所為供述相符（見本
    院96年度訴字第571 號卷第38頁）。此外，並經證人甲○○
    、林淑芳於偵查及本院審理中具結證述屬實（見95年他字第
    7061號卷第85至87頁、本院96年訴字第571 號卷第58至70頁
    ），另有網路列印之整型外科診所資料、大額通貨交易資料
    、第一商業銀行函所附之被害人甲○○帳戶交易明細資料（
    見95年他字第7061號卷第98至99頁、第90頁、95年偵字第24
    416 號卷第193 至204 頁）等在卷可佐，足見被告乙○○所
    為上開自白與事實相符，自得採為認定之依據。此部分犯罪
    事實明確，已堪認定。
二、查開山刀為鋒利之刀械，客觀上足以傷害人之生命身體，足
    以作為兇器使用。核被告乙○○就前開犯罪事實一所為，係
    犯刑法第330 條第1 項之結夥三人以上攜帶兇器強盜罪。至
    共同被告郭國忠對被害人甲○○恫稱：「知道你家住哪裡、
    如果報案就拿槍把你們打掉」、「拿不到錢就殺人」等語，
    乃為進一步壓制被害人甲○○之自由意志，乃基於強盜之單
    一犯意下所為，為強盜之部分行為，不另論罪。公訴意旨認
    應另論以刑法第305 條之罪，尚有誤會。被告乙○○與同案
    被告郭國忠、年籍真實姓名不詳之「小胖」、「小毛」等地
    下錢莊人員，就上述犯行有犯意聯絡及行為分擔，為共同正
    犯。本院審酌被告乙○○之素行，與其年輕力壯，四肢健全
    ，竟因需款孔急向地下錢莊借款無力清償，即鋌而走險進入
    他人營業處所強盜財物等犯罪動機、目的、手段，並考量被
    告等持開山刀、手銬、膠帶等物品，對被害人甲○○、林淑
    芳等人施加綑綁，且持有高度危險性之刀械，不僅使被害人
    甲○○蒙受財物損失，更造成其莫大之心理創傷，生活安全
    感喪失殆盡，危害社會治安至鉅，犯罪所生危害程度重大。
    並考量被告乙○○犯罪後坦承犯行之態度等一切情狀，量處
    如主文所示之刑。至扣案之開山刀4 把、手銬3 副、膠帶2
    捲、電擊棒1 支，係共同被告郭國忠所有預備供至臺北縣新
    店市○○路51巷15號5 樓強盜所用之物，業據被告郭國忠於
    警詢時供明在卷（見95年度偵字第24416 號卷(一)第28頁至第
    30頁），尚與本件犯行無關，爰不予宣告沒收。
據上論斷，應依刑事訴訟法第299 條第1 項前段，刑法第330 條
第1 項、第321 條第1 項第3 款、第4 款、第11條前段、第28條
，判決如主文。
本案經檢察官王家春到庭執行職務。
中    華    民    國    97    年    12    月    4     日
                  刑事第二十庭  審判長法  官  汪怡君
                                      法  官  楊仲農
                                      法  官  楊筑婷
上列正本證明與原本無異。
如不服本判決，應於判決送達後10日內敘明上訴理由，向本院提
出上訴狀 (應附繕本) ，上訴於臺灣高等法院。其未敘述上訴理
由者，應於上訴期間屆滿後20日內向本院補提理由書「切勿逕送
上級法院」。
                                      書記官  田世杰
中    華    民    國    97    年    12    月    4     日
附錄本案論罪科刑法條全文：
中華民國刑法第330條
犯強盜罪而有第三百二十一條第一項各款情形之一者，處七年以
上有期徒刑。
前項之未遂犯罰之。
中華民國刑法第321條
犯竊盜罪而有左列情形之一者，處六月以上、五年以下有期徒刑：
一、於夜間侵入住宅或有人居住之建築物、船艦或隱匿其內而犯
    之者。
二、毀越門扇、牆垣或其他安全設備而犯之者。
三、攜帶兇器而犯之者。
四、結夥三人以上而犯之者。
五、乘火災、水災或其他災害之際而犯之者。
六、在車站或埠頭而犯之者。
前項之未遂犯罰之。


司法院資訊處製作；財團法人民間司法改革基金會備份。
